【裁判字號】    89,易,1452
【裁判日期】    900312
【裁判案由】    毀損
【裁判全文】
臺灣屏東地方法院刑事判決                        八十九年度易字第一四五二號
    公  訴  人  臺灣屏東地方法院檢察署檢察官
    被      告  甲○○
                乙○○
右列被告因毀損案件，經檢察官提起公訴（八十九年度偵字第四六六○號），本院判
決如左：
     主  文
甲○○、乙○○共同毀棄他人之圍牆壹堵，足以生損害於他人，各處罰金參仟元，如
易服勞役，均以參佰元折算壹日。鐵槌貳支沒收。
     事  實
一、甲○○、乙○○因疑鄰人丙○○興建之圍牆一堵，越界占及渠等屏東縣東港鎮○○路○段三三九巷十七號住處土地（按坐落位置為：屏東縣東港鎮○○段二九四
    地號），明知該圍牆為丙○○所有，竟基於毀棄之犯意聯絡，於民國八十九年七
    月二十七日下午二時許，分持渠等所有之鐵槌二支（未扣案），合力將上開圍牆
    敲毀，足生損害於丙○○。
二、案經丙○○訴由屏東縣警察局東港分局報請臺灣屏東地方法院檢察署檢察官偵查
    起訴。
     理  由
一、訊據被告甲○○、陳文福固坦承有拆毀圍牆之事實，惟均辯稱：因該圍牆所在位
    置占用到東港鎮○○路○段三三九巷十七號伊二人住處之土地，且該圍牆妨礙巷
    內住家之出入，伊二人始將之敲毀；東港地政事務所之測量有誤，又該機關實地
    測量時，伊二人未在場，不能算數云云。經查，被告甲○○、陳文福自承拆毀圍
    牆之事實，核與告訴人丙○○指訴之情節相符，並有現場照片計十八張附卷可稽
    ，堪可認定。又本件遭拆毀之圍牆所在位置，經本院實地勘驗，並囑請東港地政
    事務所測量結果，乃位於告訴人所有之東港鎮○○段二三一地號土地範圍內，有
    該所測繪之土地複丈成果圖附卷可憑，該圍牆既定著於告訴人所有之土地上，顯
    為告訴人所有，且該圍牆既未越界占及被告二人之土地，則被告二人自不得謂渠
    等乃出於防衛權利之意思，並就他人之侵害加以排除而卸責，殆無疑義。況自助
    行為，以不及受法院或其他有關機關援助，並且非於其時為之，則請求權不得實
    行或其實行顯有困難者為限。茲縱被告甲○○、陳文福二人主觀上疑該堵圍牆越
    界占及渠等土地，惟本件告訴人之興建上開圍牆，並未妨礙被告二人或該圍牆後
    方巷內居民之出入，有前揭照片可佐，復經本院勘驗明確，更無立即嚴重危害被
    告二人或其家人身體、生命之急迫情事，乃被告二人不圖循正當合法途徑解決，
    竟逕予拆毀，殊難解免渠等毀棄他人之物之罪責。至被告二人僅空言東港地政事
    務所之測量有誤，惟未加具體指謫，併其餘所辯，均屬無稽，無礙渠等犯行之認
    定，本件事證明確，應予依法論科。
二、核被告甲○○、陳文福所為，均係犯刑法第三百五十四條之毀棄他人器物罪。被
    告二人有犯意聯絡及行為分擔，為共同正犯。爰審酌被告二人素行尚可，犯後大
    致坦承犯行，渠二人乃因與告訴人間土地界址之糾紛，衍生本件事端，動機單純
    ，惟渠二人迄今猶未回復該圍牆原貌，或賠償告訴人之損害，犯後態度不佳等一
    切情狀，各量處如主文所示之刑，並均諭知易服勞役之折算標準，以資懲儆。至
    被告二人犯罪所用之鐵槌二支，為渠二人所有，現置放於家中一節，業據被告二
    人供承在卷，雖未扣案，仍應依刑法第三十八條第一項第二款規定沒收。
據上論斷，應依刑事訴訟法第二百九十九條第一項前段，刑法第二十八條、第三百五
十四條、第四十二條第二項、第三十八條第一項第二款，罰金罰鍰提高標準條例第一
條前段，第二條，判決如主文。
本案經檢察官蔣忠義到庭執行職務。
中      華      民      國        九十      年     三     月    十二    日
                                      臺灣屏東地方法院刑事第三庭
                                          法  官    蔡憲德
右正本證明與原本無異。
對於本判決如有不服應於收受送達後十日內向本院提出上訴書狀上訴於台灣高等法院
高雄分院並按他造當事人之人數附具繕本。
                                          書記官    林鴻仁
中      華      民      國        九十      年     三     月    十二    日
附錄本案論罪科刑法條
刑法第三百五十四條
毀棄、損壞前二條以外之他人之物，或致令不堪用，足以生損害於公眾或他人者，處
二年以下有期徒刑、拘役或五百元以下罰金。


司法院資訊處製作；財團法人民間司法改革基金會備份。
